【裁判字號】    89,上易,3050
【裁判日期】    891027
【裁判案由】    贓物
【裁判全文】
臺灣高等法院臺中分院刑事判決              民國八十九年度上易字第三○五○號
    上  訴  人  臺灣臺中地方法院檢察署檢察官
    被      告  乙○○
                丙○○
右上訴人因被告等贓物案件，不服台灣台中地方法院八十八年度易字第二五○六號，
中華民國八十九年十月二十七日第一審判決（起訴案號：台灣台中地方法院檢察署八
十八年度偵字第一一八二號），提起上訴，本院判決如左：
    主      文
上訴駁回。
    理      由
一、本案經本院審理結果，認第一審判決認被告等之犯罪行為不能證明，而諭知被告
    等均無罪之判決，並無不當，應予維持，並引用第一審判決書記載之證據及理由
    （如附件）。
二、上訴人即檢察官在本院未提出其他不利於被告等之證據，其上訴意旨仍執陳詞，
    指摘原判決不當，為無理由，應予駁回。
三、據上論斷，應依刑事訴訟法第三百七十三條、第三百六十八條，判決如主文。
本案經檢察官甲○○到庭執行職務。
中      華      民      國      九十      年      一      月    十七    日
                                  臺灣高等法院臺中分院刑事第四庭
                                        審判長法  官  洪  耀  宗
                                              法  官  劉  登  俊
                                              法  官  吳  重  政
右正本證明與原本無異。
不得上訴。
                                              書記官  林  育  德
中      華      民      國      九十      年      一      月    十八    日
                                                                        Ｄ
臺灣臺中地方法院刑事判決                        八十八年度易字第二五六號
    公  訴  人  臺灣台中地方法院檢察署檢察官
    被      告  乙○○  女  三十六歲（民國○○○年○月○日生）
                        住台中市○○街廿四巷廿一一二號
                        身分證統一編號：Ｚ000000000號
  選任辯護人  楊銷樺律師
                劉建成律師
    被      告  丙○○  男  四十六歲（民國○○○年○○月○日生）
                        住南投縣國姓鄉○○路三六七號
                        身分證統一編號：Ｍ一一四八三四三號
右列被告因贓物案件，經檢察官提起公訴（八十八年度偵字第一一八二號），本院判
決如左：
    主  文
乙○○、丙○○均無罪。
    理  由
一、公訴意旨略以：被告丙○○與乙○○於民國七十八年間有同居關係，感情甚篤，
    同年七月間，明知案外人陳文吉所使用之台中市○區○○段一七五之三、六、七
    地號計約○‧二二公頃之土地，係國有財產局所有遭他人竊佔之土地，屬贓物，
    竟共同出資新台幣（下同）七十五萬元向陳某承購該三筆土地之使用權，並斥資
    在該基地興建一、二層鐵皮屋居住。嗣於八十五年十一月間，被告二人感情成陌
    路後，被告丙○○擅自將該基地與建物以二百萬元售予案外人林才二，被告乙○
    ○得知後，出面主張權利，經檢察官深入調查，始獲悉上情，而認被告等涉有刑
    法第三百四十九條第二項之故買贓物罪嫌。
二、按犯罪事實應依證據認定之，無證據不得推定其犯罪事實，又不能證明被告犯罪
    者，應諭知無罪之判決，刑事訴訟法第一百五十四條、第三百零一條第一項定有
    明文。且認定不利被告之事實，須依積極證據，苟積極證據不足為不利於被告事
    實之認定時，即應為有利被告之認定，有最高法院三十年上字第八一六號判例可
    參。另認定犯罪事實所憑之證據，無論其為直接證據或間接證據，其為訴訟上之
    證明時，須於通常一般之人均不至有所懷疑，而得確信其為真實之程度者，始得
    據為有罪之認定，倘其證明尚未達到此一程度，而有合理之懷疑存在時，即應予
    無罪之判決，亦有最高法院七十六年台上字第四九八六號判例意旨可憑。而刑法
    第三百四十九條第二項之故買贓物罪，以知情故買為要件，若非明知所買受之物
    係他人財產犯罪所得者，即難以此罪相繩。
三、公訴意旨認被告共同涉有刑法第三百四十九條第二項之故買贓物罪嫌，無非係以
    ：「右開事實，業經被告丙○○、乙○○二人一致坦承不諱，核與證人陳文吉供
    述情節相符，參以右開三筆土地確屬國有財產局所有，且未辦出租手續等情，復
    有該局台灣中區辦事處八十七年台財產中管第八七○二六九四九號函及台中市中
    山地政事務所複丈成果圖各一份附卷可佐，足見案外人陳文吉先前使用該土地並
    無合法權源，應屬竊佔所得之贓物至明，而被告二人明知此一事實，猶共同出資
    向前手購買，自難解免故買贓物罪責，犯行已足認定」。訊據被告均堅決否認有
    何故買贓物之犯行，辯稱：當初向前手陳文吉購買坐落台中巿東區○○段一二一
    －二地號之河川公地使用權，因陳文吉提出前手朱張粉被台中巿政府催繳使用費
    之七十五年八月二十一日七五府工水字第六三三四三號函、台中巿河川公地申請
    使用位置實測圖各一份，及台中巿政府七十五年上、下期河川公地使用費繳納代
    金聯單二紙等合法使用證明資料，致其等以為該地係經合法申請使用而來，方由
    陳文吉受讓使用權等語。經查：
    (一)被告於偵查中均辯解其等係合法向陳文吉受讓土地之使用權，非明知贓物而故
      買之。而陳文吉則於1.檢察官偵訊時證稱：「（問：七十七、七十八年間
      有土地賣他們？）是的，轉讓的，約六十坪左右，之前是種菜」、「（問：你
      有所有權否？）是之前王茂雄的，他轉讓給我，七十七年間轉讓給我，以六十
      萬元頂過來，後我種菜約不到一年」、「（問：有無轉讓書？）有（庭呈）」
      、「（問：當初你轉讓給乙○○與丙○○何時？）寫讓渡切結書是七十八年三
      月二十二日」、「（問：他們二人有無付款給你？）有的，是與王茂雄三人，
      王茂雄交給我的，當天七十五萬元就交給我了」、「（問：他們二人當時有無
      來現場？）有的，是王茂雄介紹他們二人來轉讓我土地的」、「（問：當時轉
      讓時，知否是國有財產局的土地？）他說有水利租金」、「（問：當時你有向
      他們夫妻說沒有所有權的？）他們二人知道」等語（見八十八年度偵字第一一
      八二號卷第十五－十六頁），以證人陳文吉所述，尚不足認定被告有明知該地
      遭人竊佔，復故買使用權之犯行。
    (二)被告向陳文吉所購買之土地使用權，乃現今坐落台中巿東區○○段一七五之三
      、六、七號等土地，此有台中巿中山地政事務所複丈成果圖一份附卷可稽（八
      十七年度他字第八三六號卷第五頁）。又上開土地目前確屬國有財產局所管有
      ，並未出租他人，亦未受理申租案件，則有該局台灣中區辦事處八十七年十月
      二十九日台財產中管第八七○二六九四九號函在卷可憑（八十七年度他字第八
      三六號卷第三四頁）。
    (三)惟被告辯稱其等當初因見案外人朱張粉之合法使用證明資料，始受讓該土地之
      使權等語，亦據提出朱張粉被台中巿政府催繳使用費之七十五年八月二十一日
      七五府工水字第六三三四三號函、台中巿河川公地申請使用位置實測圖各一份
      ，及台中巿政府七十五年上、下期河川公地使用費繳納代金聯單二紙附卷為證
      。雖上開公函、實測圖及繳納代金聯單係載台中巿東區○○段一二一－二地號
      之土地，然經本院檢附被告所提出之實測圖向台中巿政府查詢之結果，該府以
      八十九年九月十六日八九府財產字第一二五二０二號函覆以：「貴院函請查覆
      民國六十五年修測前坐落本巿東區旱段一二一－二地號土地情形一案，經查明
      上開地號土地為一千二百分之一日據時期地籍圖，於修測後已截止登記使用，
      且經重測後地號重編，亦經分割、合併之整理，經再次比對六百分之一的現今
      地籍位置，似為旱溪段一七五－三地號，權屬中華民國，請逕洽財政部國有財
      產局辦理‧‧‧」等語。
    (四)依前述(二)、(三)之證據資料，足以斷定被告所購買使用權之台中巿東區○○段一
      二一－二號土地，即係現今由國有財產局所管有之台中巿東區○○段一七五之
      三、六、七號等土地。而其等既能提出上開公函、實測圖及繳納代金聯單為證
      ，顯見所辯因上開資料信賴該地有合法使用證明之語，堪以採信，則不論該地
      是否為被告之前手竊佔而來，被告既無贓物之認識，當不負故買贓物之罪責甚
      明。
    (五)況觀諸被告與證人陳文吉所訂立之「讓渡切結書」，約定：「一乙方（指被告
      乙○○）願補貼甲方新台幣柒拾伍萬元正予甲方做為其使用期間地上改良費用
      與一切款項及補貼甲方交予其前手之費用‧‧‧四嗣後本件讓與土地之有關賦
      稅、租金於立書日起算皆乙方負擔繳納。五以後政府機關如欲出賣或收回讓渡
      使用權之土地或補償有關權益皆由乙方全部領取，甲方絕不得主張任何權利，
      且如須甲方或甲方之前手出面蓋章或出具任何文件情事，甲方應隨時供便絕不
      得有任何刁難情事，甲方且保證如需以其名義或前手名義領取，甲方或其前手
      出面領取應即轉交予乙方」，亦足以證明被告當初受讓時，確實認為應繳納土
      地租金予主管機關及享有合法使用權之事實，而毫無贓物之認識。
四、綜合前述，本件既無積極適合之證據可認被告有故買贓物之犯行，本院復查無此
    等事證，即應依前揭刑事訴訟法之規定，諭知被告均無罪之判決，庶免冤抑。
據上論斷，應依刑事訴訟法第三百零一條第一項，判決如主文。
中      華      民國      八十九      年      十    月  二十七    日
                                          法  官   莊  深  淵
右正本證明與原本無異。
如不服本判決，應於判決送達後十日內向本院提出上訴狀，上訴於臺灣高等法院臺中
分院( 須附繕本 )。
                                          書記官
中      華      民      國      八十九      年      十    月  二十七    日


司法院資訊處製作；財團法人民間司法改革基金會備份。
